臺灣高等法院民事裁定
109年度抗字第656號
抗  告  人  杜偉帆
相  對  人  莊忠信
上列當事人間因清償債務強制執行事件，抗告人聲請停止強制執
行，並對於中華民國109年3月13日臺灣士林地方法院109年度聲
字第54號所為裁定提起抗告，本院裁定如下： 
    主  文
一、抗告駁回。
二、抗告費用由抗告人負擔。
    理  由
一、抗告人聲請及抗告意旨略以：相對人主張對伊有新臺幣（下
    同）1,396萬6,200元之違約金債權，並向原法院聲請以108
    年度司執字第80504號清償債務執行事件（下稱系爭執行事
    件），在新臺幣（下同）200萬元之債權範圍內（下稱系爭
    債權）對伊財產為強制執行，惟伊否認系爭債權存在，並已
    對相對人提起原法院109年度訴字第354號債務人異議之訴事
    件（下稱系爭本案訴訟），請求確認系爭債權不存在、系爭
    執行事件之強制執行程序應予撤銷等，爰依強制執行法第18
    條第2項規定聲請停止系爭執行程序。原法院雖以109年3月1
    3日109年度聲字第54號裁准伊為相對人供擔保45萬元後，系
    爭執行事件之強制執行程序於系爭本案訴訟終結前應暫予停
    止（下稱原裁定），惟伊與家人因新冠肺炎疫情居家檢疫而
    無工作收入，又伊於原法院提存所107年度存字第1364號擔
    保提存事件（下稱系爭提存事件）尚有提存金可供領回，爰
    提起本件抗告，請求裁准返還系爭提存事件之提存金充作本
    件擔保金，或裁准伊免為提供擔保金等語。
二、按強制執行程序開始後，除法律另有規定外，不停止執行。
    有回復原狀之聲請，或提起再審或異議之訴，或對於和解為
    繼續審判之請求，或提起宣告調解無效之訴、撤銷調解之訴
    ，或對於許可強制執行之裁定提起抗告時，法院因必要情形
    或依聲請定相當並確實之擔保，得為停止強制執行之裁定。
    強制執行法第18條第1、2項定有明文。所謂必要情形，固由
    法院依自由裁量定之；然法院為此決定，應就回復原狀之聲
    請，或再審之訴，或異議之訴，或抗告，在法律上是否顯無
    理由，以及如不停止執行，將來是否難於回復執行前之狀態
    等各情形予以斟酌（最高法院102年度台抗字第819號、103
    年度台抗字第112號裁判要旨參照）。又聲請人本此裁定所
    供之擔保，係以擔保債權人因聲請人聲請停止強制執行不當
    可能遭受之損害獲得賠償為目的，是法院定此項擔保，其數
    額應依標的物停止執行後，債權人未能即時受償或利用該標
    的物所受之損害額，或其因另供擔保強制執行所受之損害額
    定之，非以標的物之價值或其債權額為依據（最高法院91年
    度台抗字第429號裁判要旨參照）。
三、茲查：相對人聲請原法院以系爭執行事件對抗告人之財產在
    200萬元之範圍內為強制執行，經抗告人否認系爭債權存在
    ，並於原法院對相對人提起系爭本案訴訟，本案訴訟刻正審
    理中，尚未終結等情，業經原法院及本院調取上開案卷核閱
    無訛（本院卷第129頁以下）。又相對人因停止執行可能受
    有之損害，應為相對人因法院延後執行，致其未能即時受償
    之債權額依法定利率計算之利息損失，則審酌相對人聲請強
    制執行之債權金額為200萬元，因停止執行可能所受損害應
    為該200萬元延後獲償期間之利息損失，而抗告人所提系爭
    本案訴訟核屬得上訴第三審之事件，參酌各級法院辦案期限
    實施要點規定，民事第一、二、三審之審判期限依序為1年4
    月、2年、1年，據以推估相對人因停止執行可能受有損害約
    為43萬3,333元〔即2,000,000元×5%×(4+4/12)=433,333元，
    元以下4捨5入〕，復考量訴訟有因送達、上訴或調查證據等
    其他原因使停止執行之期間延長之可能，則抗告人為相對人
    供擔保金額酌定為45萬元，應屬適當。抗告人空言主張應免
    其為相對人提供擔保金云云，洵非可採。
四、至抗告人與第三人張家豪間確認本票債權不存在事件（原法
    院106年度士簡字第560號、107年度簡上字第75號）、與第
    三人莊蕎軒間債務人異議之訴事件（原法院107年度重訴字
    第205號、本院108年度上字第240號、最高法院109年度台上
    字第311號）、與相對人間另案債務人異議之訴事件（原法
    院107年度訴字第1228號），另經原法院106年度士簡聲字第
    101號、107年度聲字第83、251號裁定於抗告人依序為張家
    豪、莊蕎軒、相對人各供擔保29萬元、65萬元、13萬元（共
    計107萬元）後，在各該本案訴訟終結前，另案106年度司執
    字第41983號執行事件之強制執行程序應暫予停止，抗告人
    乃於107年12月10日向原法院提存所以系爭提存事件提存107
    萬元在案（本院卷第77至97頁）。惟按提存法第18條第1項
    第7、8款規定「擔保提存之提存人於提存後，有下列情形之
    一者，得聲請該管法院提存所返還提存物：七、依法令提供
    擔保停止強制執行，其本案訴訟已獲全部勝訴判決確定。八
    、受擔保利益人於法官或提存所主任前表明同意返還，經記
    明筆錄」；民事訴訟法第104條第1項規定「有下列各款情形
    之一者，法院應依供擔保人之聲請，以裁定命返還其提存物
    ：一、應供擔保之原因消滅者。二、供擔保人證明受擔保利
    益人同意返還者。三、訴訟終結後，供擔保人證明已定20日
    以上之期間，催告受擔保利益人行使權利而未行使，或法院
    依供擔保人之聲請，通知受擔保利益人於一定期間內行使權
    利並向法院為行使權利之證明而未證明者」。查抗告人對張
    家豪前述確認本票債權不存在事件固獲勝訴判決確定（本院
    卷第99至115頁），惟抗告人對莊蕎軒前述債務人異議之訴
    事件業獲敗訴判決確定（本院卷第117至127頁），抗告人對
    相對人前述債務人異議之訴事件則經撤回起訴（系爭本案訴
    訟影卷第18至23頁），則依前揭規定可知，抗告人須先循受
    擔保利益人同意、限期催告行使權利等程序後，向原法院另
    案聲請返還擔保金，則其逕向本院請求裁准返還系爭提存事
    件之提存物，並用以充作本件擔保金云云，於法不合，亦無
    理由。
五、綜上所述，抗告人聲請於系爭本案訴訟終結前，系爭執行事
    件之強制執行程序應予停止，為有理由，應予准許。原裁定
    准予抗告人提供擔保金45萬元後，停止系爭執行事件之強制
    執行程序，核無違誤。抗告意旨指摘原裁定不當，聲明廢棄
    ，為無理由，應予駁回。
六、據上論結，本件抗告為無理由，爰裁定如主文。　　
中　　華　　民　　國　　109 　年　　6　 　月　  30  　日
                  民事第六庭    
                        審判長法  官  陶亞琴
                              法  官  陳蒨儀
                              法  官  廖慧如
正本係照原本作成。
本裁定除以適用法規顯有錯誤為理由外，不得再抗告。如提起再
抗告，應於收受送達後10日內委任律師為代理人向本院提出再抗
告狀。並繳納再抗告費新臺幣１千元。
中　　華　　民　　國　　109 　年　　7 　　月　　1 　　日
　　　　　　　　　　　     　 書記官  張佳樺